臺灣臺中地方法院刑事判決　　　　　　　96年度易字第3973號
公　訴　人　臺灣臺中地方法院檢察署檢察官
被　　　告　己○○
　　　　　　丁○○
　　　　　　　　　　現於南投看守所勒戒中
　　　　　　乙○○
　　　　　　甲○○
　　　　　　李孟珊
上列被告等因恐嚇等案件，經檢察官提起公訴（96年度偵字第14
499號），被告等於準備程序中就被訴事實為有罪之陳述，受命
法官於聽取當事人之意見後，由本院合議庭裁定由受命法官獨任
以簡式審判程序判決如下：
    主    文
己○○結夥三人以上竊盜，累犯，處有期徒刑捌月。減為有期徒
刑肆月。扣案如附表2編號1所示之物，均沒收。又共同犯恐嚇取
財罪，共肆罪，均累犯，各處有期徒刑捌月，均減為有期徒刑肆
月。扣案如附表2編號2所示之物，均沒收。應執行有期徒刑壹年
肆月。扣案如附表2所示之物，均沒收。
己○○其餘被訴竊盜部分，免訴。
丁○○結夥三人以上竊盜，處有期徒刑柒月。減為有期徒刑參月
又拾伍日。扣案如附表2編號1所示之物，均沒收。又共同犯恐嚇
取財罪，共肆罪，各處有期徒刑捌月，均減為有期徒刑肆月。扣
案如附表2編號2所示之物，均沒收。應執行有期徒刑壹年貳月。
扣案如附表2所示之物，均沒收。
丁○○其餘被訴竊盜部分，免訴。
乙○○結夥三人以上竊盜，處有期徒刑柒月。減為有期徒刑參月
又拾伍日。扣案如附表2編號1所示之物，均沒收。又共同犯恐嚇
取財罪，共肆罪，各處有期徒刑柒月，均減為有期徒刑參月又拾
伍日。扣案如附表2編號2所示之物，均沒收。應執行有期徒刑拾
月。扣案如附表2所示之物，均沒收。
乙○○其餘被訴竊盜部分，免訴。
甲○○結夥三人以上竊盜，處有期徒刑柒月。減為有期徒刑參月
又拾伍日。扣案如附表2編號1所示之物，均沒收。又共同犯恐嚇
取財罪，共肆罪，各處有期徒刑柒月，均減為有期徒刑參月又拾
伍日。扣案如附表2編號2所示之物，均沒收。應執行有期徒刑捌
月。扣案如附表2所示之物，均沒收。
甲○○其餘被訴竊盜部分，免訴。
戊○○結夥三人以上竊盜，處有期徒刑柒月。減為有期徒刑參月
又拾伍日。扣案如附表2編號1所示之物，均沒收。又共同犯恐嚇
取財罪，共肆罪，各處有期徒刑柒月，均減為有期徒刑參月又拾
伍日。扣案如附表2編號2所示之物，均沒收。應執行有期徒刑捌
月。扣案如附表2所示之物，均沒收。
戊○○其餘被訴竊盜部分，免訴。
    犯罪事實
一、己○○前於民國93年間，曾因公共危險案件，經台灣南投地
    方法院以93年度投交簡字第94號判處有期徒刑3月，甫於93
    年5月11日易科罰金執行完畢。
二、己○○與其妻乙○○、其子丁○○、其女李孟珊及丁○○之
    女友甲○○，謀議竊取賽鴿後，再向鴿主恐嚇取財及提領贓
    款之「擄鴿勒贖」犯行，並就竊取賽鴿部分，尋求乙○○之
    弟丙○○（由本院另行審結）之協助，邀其共同為「擄鴿」
    犯行。渠等議定後，旋即基於為自己不法所有之犯意聯絡，
    於95年9月22日（即附表1編號1部分），以丁○○所有之尼
    龍網2件及尼龍繩1條，推由己○○、丁○○及丙○○，負責
    依賽鴿平日訓練飛行之路徑，在台中縣霧峰鄉○○路達摩山
    莊附近山區架設網具，趁如附表1編號1所示之被害鴿主癸○○訓練賽鴿放飛之際，以前開網具竊取鴿子，再置於丁○○
    所有之裝鴿用網袋中。俟以上開方式擄得賽鴿後，己○○、
    乙○○、丁○○、甲○○及李孟珊即共同基於恐嚇取財之犯
    意聯絡，由丁○○於附表1編號1至4所示之時間，根據鴿子
    腳環之編號及鴿主之電話號碼，撥打電話向如附表1編號1至
    4所示之被害鴿主癸○○、辛○○、庚○○、壬○○等4人（
    辛○○、庚○○及壬○○之賽鴿，係分別95年9月23日及同
    年10月2日遭擄竊取，惟此部分犯行業經本院以96年度易字
    第1619號判決確定，容後詳述），要求鴿主必須依其指示匯
    款，否則鴿子即無法放回，致使癸○○等4人因而心生畏怖
    ，而依丁○○之指示匯款至指定之金融機構帳戶內（行竊之
    時間、地點、被害人、被竊鴿子之數量、勒贖時間、匯款之
    金額及匯入之帳戶均詳如附表1所示），待確定鴿主完成匯
    款，再由乙○○、丁○○、李孟珊或不知情之己○○之女李
    孟禎（業經檢察官另為不起訴處分確定）至各地郵局、銀行
    等金融機構之自動櫃員機提領贓款，己○○、乙○○、丁○○、甲○○及李孟珊於領得上揭不法之金錢後，即均交由己○○統籌分配運用，且無論鴿主有無匯款，渠等經過一定期
    間，即會將鴿子釋放，使其自行飛回鴿主處。
三、嗣於96年1月4日6時45分許，為警持本院核發之搜索票在南
    投縣南投市○○○路112號住處查獲，扣得丁○○所有供為
    前開恐嚇取財犯行所用之MOTOROLA牌行動電話1支、其所申
    辦之遠傳電信股份有限公司門號0000000000號及0000000000
    號SIM卡各1張，甲○○所有之臺灣銀行帳戶存摺1本、提款
    卡1張，李孟珊所有之南投南崗郵局帳戶存摺1本、提款卡1
    張等（詳見附表2編號2）。丁○○並帶同員警至台中縣霧峰
    鄉○○路達摩山莊附近山區之行竊現場，扣得其所有供擄鴿
    之用之尼龍網2件、尼龍繩1條及裝鴿用網袋1個（詳見附表2
    編號1）。
四、案經臺中縣警察局烏日分局及彰化縣警察局和美分局先後報
    請臺灣臺中地方法院檢察署檢察官偵查起訴。
    理    由
壹、有罪部分：
一、上揭犯罪事實，業據被告己○○、丁○○、乙○○、戊○○
    、甲○○於本院行準備程序時均坦承不諱，核與共犯丙○○
    於本院準備程序時供述之情節相符（共犯丙○○供稱「我知
    道我架網是用來捕鴿子用的，架網時己○○有告訴我說捕來
    的鴿子是要用來向鴿主要錢的」等語），亦與被害人癸○○
    、辛○○、庚○○、壬○○等4人於警詢時指述之遭勒贖情
    節大致相符（見警卷第58-59頁、第62-63頁、第65-66頁、
    第69- 71頁），並有大里草湖郵局戶名為「甲○○」之客戶
    歷史交易清單4份（見警卷第60-61頁、第64頁、第67-68頁
    、第72頁）、銀行及郵局監視器攝錄畫面翻拍照片（見警卷
    第19-2 4頁）等附卷足稽，復有被告丁○○所有，供其與被
    告己○○等人共同為前揭竊取鴿子犯行所用之尼龍網2件、
    尼龍繩1條與裝鴿用網袋1個，供犯罪聯絡及恐嚇被害人所用
    之MOTOR OLA牌行動電話1支；屬被告甲○○所有，供渠等為
    前述「擄鴿」犯行後，命被害人匯款及嗣後提領款項所用之
    臺灣銀行之存摺1本、提款卡1張等物扣案可資佐證。是被告
    己○○等5人之上開自白應與事實相符而值採信，
    本件事證明確，被告5人之犯行均堪認定。
二、按刑法第346條第1項恐嚇取財罪所稱之「恐嚇」，乃指以惡
    害之事，告知他人，使其生畏懼或恐怖心而言，且惡害之種
    類並無限制，不以生命、身體、名譽為限，即便是「財產」
    、個人信用等事項亦屬之；再惡害告知之方法，更不以明示
    者為限，以默示之方法亦可，故凡以言語、文字、舉動，甚
    而利用自己之地位、社會勢力、政治權力，或與其他事實相
    配合而足以使人萌生畏怖或恐怖之念者亦屬之。是以附表1
    所示之被害人因被告丁○○打電話告知其等辛苦飼養、價值
    不菲的賽鴿已遭被告等人竊取實力控制之下，因畏懼被告等
    人不將鴿子釋放或有將之殺害等情形，方始同意匯入如附表
    1所示之款項，被告等人作出的惡害通知，顯然已經足以影
    響上開被害人意思決定的自由，並無疑義。是核被告5人所
    為，分別係犯刑法第321條第1項第4款之結夥3人以上加重竊
    盜罪（所謂「結夥三人以上」，雖應以在場共同實施或在場
    參與分擔實施犯罪之人為限，不包括同謀共同正犯在內，本
    件因到場架設網具竊取鴿子之人已有被告己○○、丁○○，
    及同案被告丙○○等3人，其餘被告乙○○、甲○○、李孟
    珊就竊盜犯罪雖僅為有犯意聯絡之同謀共同正犯，但仍無礙
    於本件竊盜部分應成立結夥三人以上加重竊盜罪之認定），
    及同法第346條第1項之恐嚇取財罪。被告5人就上開犯行，
    均有犯意聯絡及行為分擔，均應分別論以共同正犯。被告己○○有如犯罪事實欄所示刑案之執行情形，此有台灣高等法
    院被告全國前案紀錄表在卷可按，其受有期徒刑之執行完畢
    後，5年內再犯本案有期徒刑以上之罪，為累犯，應依刑法
    第47條第1項之規定加重其刑。被告5人所犯上述1件結夥三
    人以上竊盜罪（即95年9月22日當日）、4件恐嚇取財罪（95
    年9月22日1件、95年9月23日2件、95年10月2日1件，均詳見
    附表1），犯意各別、罪名有異，應分論併罰。爰審酌被告
    己○○等5人之素行，其等均正值青壯年，卻不思以正當途
    徑合法掙取金錢，以前開犯罪方法圖取不法之財產所得，危
    害社會共同之生活秩序程度匪淺，再衡以被告己○○身為人
    父、人夫，竟夥同妻子、兒女、媳婦已近乎全家族之方式為
    本件犯行，惟念及其等犯後俱能坦認犯行，暨各自於共同犯
    罪中扮演角色與涉案情節之輕重等一切情狀，分量處如主文
    所示之刑，並定其應執行之刑。扣案如附表2編號1所示之物
    ，係被告丁○○所有供為本件竊取賽鴿部分犯行所用之物，
    業據其供明在卷；附表2編號2所示之物，係分屬被告丁○○
    、甲○○所有，供撥打電話予被害人聯絡贖款事宜及提領贓
    款所用之物，爰均依刑法第38條第1項第2款之規定，分別於
    主文之各該犯行項下予以宣告沒收（門號0000000000號及
    0000000000號SIM卡各1張，依遠傳電信股份有限公司96年7
    月30日遠傳企營字第09610705247號函稱「SIM卡所有權按客
    我雙方所簽之行動電話業務契約第18條之約定：本業務終端
    設備（手機及用戶識別卡）由用戶自行管理使用，故SIM卡
    屬使用者所有」，合於刑法第38條第1項第2款之規定，得沒
    收之，復予敘明）。至其餘扣案之黑色櫬衣、針織衫各1件
    、粉紅色外套2件、白色手提包、鴿子飲水器2個及鴿籠1個
    ，其中衣服及手提包部分，固為被告乙○○、李孟珊提領款
    項時所穿戴，但並無特殊掩飾其身分之功能；而鴿子飲水器
    及鴿籠部分，被告丁○○已於前案（即本院96年度易字第16
    19號案件）審理時供述「其等擄鴿之後，從未將該等賽鴿攜
    至家中以該鴿籠藏放等語，業經本院調取上開案件核對卷宗
    屬實，核均與本件犯行無直接密切之關連性，自不得併為沒
    收之宣告。
貳、免訴部分：
一、公訴意旨另以：被告己○○與其妻乙○○、其子丁○○、其
    女李孟珊及丁○○之女友甲○○，共同基於為自己不法所有
    之犯意聯絡，於95年9月23日（即附表1編號2、3部分）及同
    年10月2日（即附表編號4部分），以丁○○所有之尼龍網2
    件及尼龍繩1條，推由己○○、丁○○及丙○○，負責依賽
    鴿平日訓練飛行之路徑，在台中縣霧峰鄉○○路達摩山莊附
    近山區架設網具，趁如附表1編號2至4所示之被害鴿主辛○○、庚○○、壬○○訓練賽鴿放飛之際，以前開網具竊取鴿
    子，再置於丁○○所有之裝鴿用網袋中，而竊取如附表1編
    號2至4所示被害人辛○○、庚○○、壬○○之賽鴿（竊取賽
    鴿數量詳見附表1），因認被告己○○等5人此部分犯行亦涉
    犯刑法第321條第1項第4款之結夥3人以上加重竊盜罪等語。
二、按案件曾經判決確定者，應諭知免訴之判決，並得不經言詞
    辯論為之，刑事訴訟法第302條第1款、第307條分別定有明
    文。又此項訴訟法上所謂一事不再理之原則，關於實質上一
    罪或裁判上一罪，均有其適用，最高法院著有60年台非字第
    77號判例可資參照。
三、查被告己○○等5人為本件擄鴿之犯行，係依賽鴿平日訓練
    飛行之路徑，在台中縣霧峰鄉○○路達摩山莊附近之山坡上
    架設網具，趁鴿主訓練賽鴿放飛之際，以網具竊取鴿子，被
    告丁○○復供稱其等每日都會查看網具1次，並撿取受網困
    住之賽鴿，是本件就被告己○○等5人於同一日所竊取之鴿
    子，自應逕認係一捕捉行為而同時竊盜侵害數個不同鴿主之
    財產法益，屬同種想像競合犯，業如前述，是被告己○○等
    5人於95年9月23日及同年10月2日之竊鴿犯行，業經本院以9
    6易字第1619號判處被告己○○有期徒刑8月、丁○○有期徒
    刑7月、被告乙○○有期徒刑7月、被告甲○○有期徒刑7 月
    、被告戊○○有期徒刑7月，其中被告丁○○、己○○部分
    ，於96年8月1日撤回上訴而確定，被告乙○○、甲○○、戊○○部分（均未提上訴）於96年6月20日確定，有上開刑事
    判決、臺灣高等法院被告前案紀錄表等在卷可稽。而被告等
    5人同一日所為之竊鴿行為，與前案屬一行為侵害數法益成
    立數罪名之關係，二者具有同種想像競合犯之裁判上一罪關
    係。參諸上揭說明，此部分自應為前案確定判決效力所及，
    爰不經言詞辯論，逕諭知免訴之判決。
據上論斷，依刑事訴訟法第273條之1第1項、第299條第1項前段
、第302條第1款、第307條，刑法第28條、第321條第1項第4款、
第346條第1項、第47條第1項、第55條、第51條第5款、第38條第
1項第2款，判決如主文。
本案經檢察官蔡雯娟到庭執行職務。
中　　華　　民　　國　　96　　年　　9 　　月　　7 　　日
                        台灣台中地方法院刑事第二庭
                                法  官  陳姵君
上正本證明與原本無異。
如不服本判決，應於送達後10日內向本院提出上訴書狀（應敘述
具體理由並附繕本），上訴於臺灣高等法院臺中分院。
上訴書狀如未敘述理由，應於上訴期間屆滿後20日內補提理由書
於本院。
                                書記官  莊金屏
中　　華　　民　　國　　96　　年　　9 　　月　　7 　　日
【附錄本案論罪科刑法條】
刑法第321條第1項第4款
犯竊盜罪而有左列情形之一者，處六月以上、五年以下有期徒刑
：
四  結夥三人以上而犯之者。
刑法第346條第1項
意圖為自己或第三人不法之所有，以恐嚇使人將本人或第三人之
物交付者，處六月以上五年以下有期徒刑，得併科一千元以下罰
金。
附表1：
┌─┬────┬─────┬───┬───┬────┬──────┬─────┬──┬───────┐
│編│行竊時間│行竊地點  │被害人│被竊鴿│勒贖時間│勒贖手段    │勒贖金額  │得款│所犯罪名      │
│號│        │          │      │子數量│        │            │（新臺幣）│與否│              │
├─┼────┼─────┼───┼───┼────┼──────┼─────┼──┼───────┤
│1 │95年9月 │臺中縣霧峰│癸○○│1     │95年9月 │以電話要求被│2515元    │既遂│刑法第321條第1│
│  │22日某時│鄉○○路山│      │      │22日15時│害人匯款至中│          │    │項第4款結夥三 │
│  │        │區        │      │      │許      │華郵政，帳號│          │    │人以上之加重竊│
│  │        │          │      │      │        │0000000-0000│          │    │盜罪。        │
│  │        │          │      │      │        │490號，王怡 │          │    │刑法第346條第 │
│  │        │          │      │      │        │文帳戶      │          │    │1項之恐嚇取財 │
│  │        │          │      │      │        │            │          │    │既遂罪。      │
│  │        │          │      │      │        │            │          │    │              │
├─┼────┼─────┼───┼───┼────┼──────┼─────┼──┼───────┤
│2 │95年9月 │臺中縣霧峰│辛○○│1     │95年9月 │以電話要求被│2535元    │既遂│刑法第346條第 │
│  │23日某時│鄉○○路山│      │      │23日13時│害人匯款至中│          │    │1項之恐嚇取財 │
│  │        │區        │      │      │許      │華郵政，帳號│          │    │既遂罪（被訴刑│
│  │        │          │      │      │        │0000000-0000│          │    │法第321條第1項│
│  │        │          │      │      │        │490號，王怡 │          │    │第4款結夥三人 │
│  │        │          │      │      │        │文帳戶      │          │    │以上之加重竊盜│
│  │        │          │      │      │        │            │          │    │罪部分應為免訴│
│  │        │          │      │      │        │            │          │    │諭知）        │
├─┼────┼─────┼───┼───┼────┼──────┼─────┼──┼───────┤
│3 │95年9月 │臺中縣霧峰│庚○○│2     │95年9月 │以電話要求被│5020元    │既遂│刑法第346條第 │
│  │23日某時│鄉○○路山│      │      │23日15時│害人匯款至中│          │    │1項之恐嚇取財 │
│  │        │區        │      │      │許      │華郵政，帳號│          │    │既遂罪（被訴刑│
│  │        │          │      │      │        │0000000-0000│          │    │法第321條第1項│
│  │        │          │      │      │        │490號，王怡 │          │    │第4款結夥三人 │
│  │        │          │      │      │        │文帳戶      │          │    │以上之加重竊盜│
│  │        │          │      │      │        │            │          │    │罪部分應為免訴│
│  │        │          │      │      │        │            │          │    │諭知）        │
├─┼────┼─────┼───┼───┼────┼──────┼─────┼──┼───────┤
│4 │95年10月│臺中縣霧峰│壬○○│1     │95年10月│以電話要求被│2520元    │既遂│刑法第346條第 │
│  │2日某時 │鄉○○路山│      │      │2日11時 │害人匯款至中│          │    │1項之恐嚇取財 │
│  │        │區        │      │      │許      │華郵政，帳號│          │    │既遂罪（被訴刑│
│  │        │          │      │      │        │0000000-0000│          │    │法第321條第1項│
│  │        │          │      │      │        │490號，王怡 │          │    │第4款結夥三人 │
│  │        │          │      │      │        │文帳戶      │          │    │以上之加重竊盜│
│  │        │          │      │      │        │            │          │    │罪部分應為免訴│
│  │        │          │      │      │        │            │          │    │諭知）        │
└─┴────┴─────┴───┴───┴────┴──────┴─────┴──┴───────┘
附表2：
┌──┬────────────────────────────────┐
│編號│   應沒收之物                                                   │
├──┼────────────────────────────────┤
│1   │尼龍網貳件、尼龍繩壹條、裝鴿用網袋壹個                          │
├──┼────────────────────────────────┤
│2   │MOTOROLA牌行動電話壹支、門號0000000000號及0000000000號SIM卡各壹 │
│    │張、戶名「甲○○」之臺灣銀行存摺壹本、提款卡壹張，戶名「李孟珊」│
│    │之南投南崗郵局帳戶存摺壹本、提款卡壹張                          │
└──┴────────────────────────────────┘
